臺灣基隆地方法院刑事判決　　　　　　　　　　　　　九十一年度訴字第一三四號
　　公　訴　人　臺灣基隆地方法院檢察署檢察官
　　被　　　告　甲○○
右列被告因違反槍砲彈藥刀械管制條例等案件，經檢察官提起公訴（九十年度偵字第
五○七六號、第五○七八號、九十一年度偵字第五四號），本院判決如左：
    主  文
甲○○未經許可寄藏其他可發射金屬或子彈具有殺傷力之槍枝，累犯，處有期徒刑壹
年陸月，併科罰金新臺幣玖萬元，罰金如易服勞役，以新臺幣玖佰元即銀元佰元折
算壹日。
扣案之仿ＢＥＲＥＴＴＡ廠８５型半自動手槍之改造金屬玩具手槍（槍枝管制編號0
000000000號、0000000000號）貳枝（各含彈匣壹個）及第二級
毒品安非他命壹包（淨重壹點零二公克）均沒收。
    事  實
一、甲○○前因違反藥事法及麻醉藥品管理條例等案件，經臺灣高等法院及本院分別
    判處有期徒刑三月、六月、八月確定，三案接續執行，於民國八十四年一月二十
    九日假釋出監，本應於八十四年五月二十四日期滿執行完畢；因再違反麻醉藥品
    管理條例案件，於八十四年五月間，經本院判處有期徒刑七月確定；又於八十四
    年十一月間，因違反麻醉藥品管理條例案件，經臺灣臺北地方法院及本院分別判
    處有期徒刑十月、二年六月確定，合併定其應執行刑為有期徒刑三年二月，二案
    接續執行併執行前案殘刑三月十七日，於八十七年七月二十一日縮短刑期假釋出
    監，本應於八十八年四月二十二日期滿執行完畢；詎其竟於假釋期間再犯竊盜案
    件，經臺灣高等法院判處有期徒刑八月確定，經撤銷前案假釋，於八十八年七月
    十五日入監執行殘刑九月一日，於八十九年五月六日期滿執行完畢出監（起訴書
    誤載執行完畢日為八十八年四月二十日），嗣因前揭竊盜案件而於九十一年三月
    二十日入臺灣基隆監獄基隆分監執行中。
二、甲○○於九十年十二月十日上午八時許（起訴書誤載為下午五時許），明知槍枝
    不得無故持有、寄藏，而第二級毒品安非他命亦經行政院衛生署公告列管為禁藥
    ，兼具禁藥及麻醉藥品之性質，竟在基隆市○○區○○路二十四號（起訴書誤載
    為二十二號）住處，受姓名不詳之成年友人委託，代為保管具有殺傷力之仿ＢＥ
    ＲＥＴＴＡ廠８５型半自動手槍製造之改造金屬玩具手槍二枝（各含彈匣一個）
    及第二級毒品安非他命一包（毛重一點一九公克，淨重一點○二公克），並將之
    藏放於上址閣樓皮箱內，而未經許可，寄藏上開槍枝及安非他命。嗣於九十年十
    二月十三日下午四時二十分許，經警在上址搜索查獲，並扣得上開槍枝及毒品。
三、案經臺北市政府警察局刑事警察大隊報告臺灣基隆地方法院檢察署檢察官偵查起
    訴。
    理  由
一、訊據被告甲○○固坦承其於前揭時、地受託保管而寄藏上開槍枝，惟矢口否認有
    何寄藏第二級毒品安非他命之犯行，辯稱伊不知該手機盒內裝有安非他命云云。
    惟查：
  (一)上開改造玩具手槍二枝經送請鑑定，認係由仿ＢＥＲＥＴＴＡ廠８５型半自動手
    槍製造之金屬玩具手槍更換土造金屬槍管改造而成，機械性能良好，可擊發適用
    子彈，認均具殺傷力，有內政部警政署刑事警察局九十年十二月十七日刑鑑字第
    二三二九七○號鑑驗通知書在卷足憑；而被告所持有之結晶體一包確為第二級毒
    品安非他命，亦有法務部調查局九十一年二月二十二日調科壹字第○九一○○○
    五四五七號檢驗通知書一紙附卷可憑。
  (二)被告雖辯稱伊僅係受人委託代為保管置於手機盒內之上開槍枝，並不知道盒內放
    有安非他命，係執行搜索之警察發現有安非他命，伊才知悉云云。惟查，被告初
    於偵查中業已坦承上開槍枝及安非他命係他人所寄放，均置放於同一手提箱內（
    九十年十二月二十六日偵查訊問筆錄參照），且據證人即本件執行搜索之警員康
    日存於偵查及本院調查中證稱：彼和被告上去閣樓，在門旁邊有一個紅色皮箱，
    搬到樓下打開，箱內只有一個手機盒子，盒子之蓋子並未蓋上，盒內有手槍二把
    及彈匣，子彈及安非他命係放在盒外（本院九十一年四月九日訊問筆錄參照）等
    語，則被告既供承係自己將手機盒置放於閣樓皮箱內，豈有未能目睹置放手機盒
    外安非他命之可能？再者，被告既供承寄放之人攜帶上開槍枝及安非他命前來住
    處，嗣因忘記帶走而要求暫時寄放，足認其對於安非他命連同槍枝一併寄放之情
    瞭然於胸，且被告供稱受人寄託而代為保管槍枝，並主動提供另一手機盒置放槍
    枝，衡情既有更換包裝盒，焉有不知內有安非他命之可能？另被告係寄藏違禁品
    ，衡諸常情，應無未將包裝盒打開觀看其內容物之理，是其所辯顯係事後卸責之
    詞，不足採信，堪認被告對於寄藏上開安非他命與槍枝應屬知情。
  (三)至被告雖供稱：當時伊之住處係借給丙○○暫住，案外人丁○○於九十年十二月
    十日凌晨三、四時許，以0000000000號行動電話撥打伊之行動電話0
    000000000或0000000000號與伊聯絡，相約要與戊○○至伊
    上開住處聊天，戊○○於當日凌晨六時許到達伊住處，丁○○則於當日早上八時
    許打電話給伊，要伊在家門口等候，到達時手上拿著ＭＯＴＯＲＯＬＡ─Ｖ３６
    ８８手機盒子，進入屋內後，伊始知裡面裝有手槍二枝、彈匣二個、子彈十顆及
    安非他命一小包，後來丁○○與戊○○商談要將上開槍枝賣予戊○○之事，嗣雙
    方未達成買賣之合意，丁○○於上午八時三十分許離去時，忘記攜走上開槍枝及
    毒品，而遺留在伊住處，伊隨即以0000000000或000000000
    0號行動電話撥打丁○○之行動電話0000000000號，要其將將上開槍
    枝及毒品帶回，丁○○即請伊暫時保管，伊始將上開槍枝及毒品藏置於閣樓上之
    皮箱內，而綽號「阿斌」之乙○○之後也有以行動電話0000000000號
    打電話給伊，表示丁○○要其來拿寄藏之槍枝，但乙○○一直沒來云云。然查：
    1.證人丁○○及戊○○雖於本院調查中均證稱彼等有於九十年十二月十日前往被
      告住處，然均否認有被告所稱商談買賣槍枝之情事，且當日在場之證人丙○○
      亦證稱彼不記得當日丁○○與戊○○有商談買賣槍枝之事等語（本院九十一年
      四月九日訊問筆錄參照）。又依據台灣大哥大股份有限公司提供被告行動電話
      0000000000、0000000000、0000000000號之
      通話紀錄及中華電信股份有限公司提供被告行動電話0000000000號
      之通話紀錄所載，其中0000000000號與0000000000固有
      於九十年十二月十日當日通話之紀錄，此有偵查卷所附之台灣大哥大股份有限
      公司及中華電信股份有限公司之通話紀錄可憑，然證人丁○○堅決否認曾使用
      0000000000號行動電話號碼，而該號碼登記租用客戶為案外人蕭清
      田，有卷附中華電信股份有限公司客戶資料一紙可參，並無積極證據足認丁○○曾使用上開號碼與被告聯絡；且丁○○業已自承當日曾前往被告住處聊天，
      縱有電話互相聯絡亦屬常情，尚無從推認彼與寄藏上開槍枝及毒品有何直接關
      連。
    2.雖據偵查卷附之遠傳電信股份有限公司提供之乙○○行動電話0000000
      000號之通話紀錄所載，乙○○確曾於九十年十二月十二日以行動電話00
      00000000號與被告聯絡，惟證人乙○○證稱彼係見丁○○因毒品案件
      為警查獲，才通知被告自己要小心，並非告知被告要來拿丁○○寄藏之槍枝（
      本院九十一年五月十四日訊問筆錄參照）等語，則在缺乏其他積極事證相佐下
      ，尚難僅憑被告單方面之供詞，即認係由丁○○將上開槍枝及毒品委託由被告
      保管。
  (四)被告雖持有上開槍枝及安非他命，然並無任何積極證據足認上開槍枝及安非他命
    係被告所有，且被告雖於偵、審中自承以前曾施用第二級毒品安非他命，然其此
    次為警查獲後所採集之尿液檢體，經送臺北市立療養院鑑定，並未檢出安非他命
    陽性反應，此有該院檢驗報告書一紙在卷可稽，亦查無上開安非他命係被告持以
    施用之事證。有關被告於警訊、偵查及本院調查、審理中供承伊係於九十年十二
    月十日上午受案外人丁○○所託，而保管上開槍枝及安非他命之情，固無直接證
    據可供憑參，然被告係於上開時間、地點受不詳姓名之成年男子所託而寄藏上開
    槍枝及安非他命，且對上開安非他命置放於其住處閣樓上之皮箱內應屬知情，均
    如前述認定，並有扣案之槍枝及安非他命可證，是被告係受不詳姓名年籍之成年
    男子委託而代為保管上開槍枝及安非他命乙節應堪認定。綜上所述，本件事證明
    確，被告犯行堪可認定，應依法論科。
二、
  (一)按「本法所稱禁藥，係指藥品有左列各款情形之一者：一經中央衛生主管機關明
    令公告禁止製造、調劑、輸入、輸出、販賣或陳列之毒害藥品」，藥事法第二十
    二條第一款定有明文。查安非他命類藥品，曾經行政院衛生署於六十九年十二月
    八日以衛署藥字第三○一一二四號公告列入藥物藥商管理法（已更名為藥事法）
    第十六條所稱之禁藥管理，復經該署以七十九年十月九日衛署藥字第九○四一四
    二號公告列入麻醉藥品管理條例第二條第四款所定之「化學合成麻醉藥品」管理
    ，同年月十一日生效，依同條例第十三條規定，不得非法持有、施打及吸用，從
    而安非他命兼具禁藥及麻醉藥品之性質，惟前揭將安非他命列為禁藥管理之公告
    並未廢止或變更，仍具禁藥之性質，且屬藥事法第二十二條所稱之禁藥。因毒品
    危害防制條例並無寄藏安非他命之處罰規定，是以行為人如基於寄藏犯意而藏放
    安非他命，其行為自該當於藥事法第八十三條第一項之寄藏禁藥罪。
  (二)核被告所為，係犯槍砲彈藥刀械管制條例第十一條第四項未經許可寄藏其他可發
    射金屬或子彈具有殺傷力之改造玩具手槍罪及藥事法第八十三條第一項之寄藏禁
    藥罪。被告寄藏前開槍枝、禁藥所為之持有行為，係寄藏之當然結果，不應另就
    持有行為予以論罪，公訴人於起訴書犯罪事實欄雖亦認定被告寄藏上開安非他命
    ，惟援引毒品危害防制條例第十一條第二項之持有第二級毒品罪，顯有未合，因
    基本社會事實同一，爰依法變更起訴法條。又被告於同一時間、地點，以單一行
    為同時寄藏具有殺傷力之改造手槍及禁藥，乃一行為同時觸犯上開二罪名，係屬
    想像競合犯，應依刑法第五十五條之規定，從一重之槍砲彈藥刀械管制條例第十
    一條第四項之罪處斷。查被告前曾受如事實欄所載有期徒刑之執行，此有臺灣高
    等法院被告全國前案紀錄表一紙附卷可考，其於有期徒刑執行完畢後五年以內，
    再犯本件最重本刑為有期徒刑以上之刑之罪，為累犯，應加重其刑。另按自首係
    以對未發覺之罪自行投案而受裁判為要件，而所謂發覺，並非以有偵查犯罪權之
    機關或人員確知其人犯罪無誤為必要，對其有確切之根據而為合理之可疑者，即
    得謂為已發覺（最高法院七十二年臺上字第六四一號判例意旨參照）。查本件被
    告雖表示係伊主動將寄藏之槍枝及毒品交給前來搜索之警員，惟被告於偵查中亦
    自承：係執行搜索之警員一見面就叫伊把槍交出來等語，核與證人即當日執行搜
    索之警員康日存及謝明清於偵查及本院調查中均結證稱：彼等係有線報指出被告
    藏槍、藏毒，始聲請搜索票前往被告住處搜索，一見到被告就出示搜索票並表示
    「如果有槍、毒，就自己交出來，我們不會為難你」等語後，被告始帶彼等至閣
    樓起出上開槍枝及安非他命等語大致相符，並經本院調閱九十年度聲搜字第二三
    一號全卷查明屬實，堪認執行搜索之警員係先基於合理之根據而對被告有犯罪之
    懷疑後始執行搜索，雖被告於搜索過程中主動配合將所寄藏之槍枝及毒品交出，
    然依前揭說明，核與自首之要件不符，自無適用刑法第六十二條或槍砲彈藥刀械
    管制條例第十八條第一項關於自首而減輕或免除其刑規定之餘地，附此敘明。爰
    審酌被告素行不端，有卷附臺灣高等法院被告全國前案紀錄表一紙可參，其寄藏
    第二級毒品安非他命及具殺傷力之改造玩具手槍，嚴重危害社會治安，併其犯後
    態度尚稱良好等一切情狀，量處如主文所示之刑，並就所處罰金部分諭知易服勞
    役之折算標準，以示懲儆。
  (三)至扣案之改造玩具手槍（槍枝管制編號0000000000號、000000
    0000號）貳枝（各含彈匣壹個），均係違禁物，不問屬於犯人與否，均應宣
    告沒收。另按「查獲之毒品及專供製造或施用毒品之器具，不問屬於犯人與否，
    均沒收銷燬之」，毒品危害防制條例第十八條第一項固有明文，惟本案被告寄藏
    安非他命部分係以藥事法第八十三條第一項論罪科刑，本於主從刑不可分之原則
    ，扣案安非他命自無依據上開規定沒收銷燬之餘地，公訴意旨就此顯有誤會。又
    「查獲之偽藥或禁藥，沒入銷燬之」，藥事法第七十九條第一項固定有明文，然
    該條項係規定於該法第八章稽查及取締，並非規定於第九章罰則之內，故該條項
    所指之沒入，應係指一般查獲之偽藥及禁藥未涉及刑事責任而言（例如單純持有
    禁藥，而非麻醉藥品）。是以本件扣案之安非他命一包（淨重一點零二公克），
    經藥事法明文禁止販賣、供應、調劑、運送、寄藏、牙保、轉讓或意圖販賣而陳
    列，且係毒品危害防制條例第二條第二項第二款所稱之第二級毒品，顯屬違禁物
    ，不問屬於犯人與否，應依刑法第三十八條第一項第一款之規定宣告沒收。至扣
    案之子彈十顆，經送請鑑定，結果認均不具殺傷力，有上開內政部警政署刑事警
    察局鑑驗通知書在卷足憑，非屬違禁物，爰不另為沒收之諭知。
三、據上論斷，依刑事訴訟法第二百九十九條第一項前段、第三百條，槍砲彈藥刀械
    管制條例第十一條第四項，藥事法第八十三條第一項，刑法第十一條前段、第五
    十五條、第四十七條、第四十二條第二項、第三十八條第一項第一款，判決如主
    文。
本案經檢察官林明志到庭執行職務。
中      華      民      國    九十一    年      七      月      三      日
                                臺灣基隆地方法院刑事第二庭
                                    審判長法  官    邱志平
                                          法  官    蔡岱霖
                                          法  官    楊皓清
右正本證明與原本無異。
對於本件判決如有不服，應於收受送達後十日內，向本院提出上訴書狀，上訴於臺灣
高等法院，並按他造當事人之人數附具繕本。
                                          書記官    陳玲誼
中      華      民      國    九十一    年      七      月      五      日
附錄論罪法條
槍砲彈藥刀械管制條例第十一條第四項：
未經許可，持有、寄藏或意圖販賣而陳列第一項所列槍砲者，處一年以上七年以下有
期徒刑，併科新臺幣七百萬元以下罰金。
藥事法第八十三條第一項：
明知為偽藥或禁藥，而販賣、供應、調劑、運送、寄藏、牙保、轉讓或意圖販賣而陳
列者，處五年以下有期徒刑，得併科新臺幣十萬元以下罰金。
